【裁判字號】    89,交訴,236
【裁判日期】    900301
【裁判案由】    業務過失致死
【裁判全文】
臺灣高雄地方法院刑事判決                        八十九年度交訴字第二三六號
    公  訴  人  臺灣高雄地方法院檢察署檢察官
    被      告  甲○○
右列被告因業務過失致死案件，經檢察官提起公訴（八十九年度偵字第二三一七七號
），本院判決如左：
    主  文
甲○○從事業務之人，因業務上之過失致人於死，累犯，處有期徒刑貳年捌月。
        事  實
一、甲○○前於民國八十四年間，因犯公共危險罪，經台灣台南地方法院於八十五年
    一月十七日，以八十四年度訴字第一四○四號判處有期徒刑一年二月，嗣經台灣
    高等法院台南分院於八十五年八月十四日，以八十五年度上訴字第五八五號駁回
    上訴，復經最高法院於八十五年十二月四日，以八十五年台上字第五七○六號駁
    回上訴確定，又經台灣高等法院台南高分院於八十六年二月二十六日，以八十六
    年聲再字第四十六號再審駁回。而於八十六年四月二十二日入監執行，並於八十
    七年二月二十七日執行完畢。竟不知警惕，謹遵交通規則，考領有合格聯結車駕
    駛執照，並受僱位於嘉義市○○街八十四巷一○七號一樓之強本交通事業有限公
    司，擔任聯結車司機，以載送貨物為業，為從事駕駛業務之人，於八十九年十月
    十三日六時四十五分許，駕駛車牌號碼（車頭）ＵＴ─六四一號、（車身）Ｔ三
    —二六號之預拌混凝土大貨車，沿高雄縣仁武鄉○○路由東往西方向行駛，至鳳
    仁路與中山高速公路便道之交岔路口欲右轉時，本應注意車前狀況，隨時採取必
    要之安全措施，以避免危險之發生，且行經至交岔路口轉彎車應讓直行車先行之
    規定，而依當時天候為晴朗、早晨已有晨光、道路路面乾燥、無缺陷、亦無障礙
    、且視距良好等情狀，並無不能注意之情形，竟疏未注意，即貿然右轉，適有亦
    考領有合格重型機車駕駛執照，並佩戴適當安全帽之王麗香所騎乘之車號ΖＸＫ
    ─八七三號輕型機車，亦沿鳳仁路由東往西方向騎乘，途經鳳仁路與中山高速公
    路便道口時，正欲直行通過該路口時，因見甲○○所駕駛之前開大貨車右轉過來
    ，遂停置於前開路口之斑馬線中心處，而遭甲○○所駕駛之大貨車右側車頭與車
    身間之拖車腳架旁方之空缺處先勾住王麗香之衣服，隨即將王麗香捲入於車底並
    以右輪輾過，甲○○將王麗香拖行約十二點七公尺後，始聽見車輪下有異聲，而
    停車察看，而王麗香當場受有頭部顱骨粉碎性骨折、腦組織溢出、頭部變形、面
    部多處擦挫傷、顏面骨、鼻骨均骨折變形、左右兩側肋骨骨折、胸腹部有多處瘀
    傷（其中最大一處為十×四公分）、右側肩胛部多處擦挫傷（最大一處為九×八
    公分）、背部中央有多處擦挫傷、右側臀部有數處擦挫傷、左上肢上臂前部及肘
    前部有多處瘀傷、左上肢與軀幹連接多處有挫裂傷一處（六×○點五公分）、右
    上肢由上臂外側、前臂外側延伸至手掌背部有一連串之擦挫傷（其中最大一處為
    二十七×十一公分）、右下肢骨骨折、右下肢大腿骨內側有壓擦傷一處（二十八
    ×五公分）及膝後部有壓擦傷一處（五×三點五公分）、右下肢大腿外側及膝前
    部有多處擦挫傷（其中最大一處為八點五×八公分）、左下肢膝前部有擦挫傷一
    處（四×三公分）、左下肢腳掌背部有多處瘀傷（範圍十×七點五公分）及擦挫
    傷一處（三×一點五公分），及左右兩側腹股溝部有多處擦挫傷之傷害，且因傷
    重當場死亡。甲○○於肇事後旋即報警，待處理員警到場後即表明其為肇事者，
    並願受裁判。
二、案經高雄縣警察局仁武分局報請臺灣高雄地方法有何過失院檢察署檢察官相驗後
    自動檢舉偵查起訴。
        理  由
一、訊據被告甲○○固坦承其為強本公司僱用之大貨車司機，於前開時、地，駕駛上
    開車號之預拌混凝土大貨車，與被害人王麗香所騎乘之輕型機車發生事故等情不
    諱，惟矢口否認前開犯行，辯稱︰當時伊駕車右轉前有看清左右兩側並無來車，
    且轉彎時車頭已過經轉過路口，而伊所駕駛之車在右轉時，如轉到四十五度時，
    後視鏡無法照到後方，會造成一個死角，無法看到車尾情形，可能是被害人自己
    衝入伊車之拖車護欄下才發生本件車禍事故，其並無過失云云。惟查：
  （一）證人即事故發生後置事故現場處理之高雄縣警察局仁武分局仁武派出所警員
        洪嘉文在庭證稱︰伊至事故現場處理時，經檢視被告所駕駛之預拌混泥土大
        貨車，並未發現任何撞擊痕跡，且檢視出被告所駕駛之車頭與車身間，即防
        捲護欄前有一空缺處，發現被害人當時所穿衣服纖維殘留在右側腳架上等語
        明確，復依事故發生後前位員警至事故現場所測繪之道路交通事故調查報告
        表一紙，及事故現場與車損照片十二幀所呈：被告肇事後所駕駛之車停置於
        中山高速公路之便道上，車身占於快車道與慢車道中，車身後留有一條被害
        人所騎機車之拖地痕約十二點七公尺，在拖地痕起點前，及與斑馬線旁有被
        害人之拖鞋及機車碾過之碎片等物，被害人及其輕型機車則卡於被告車下之
        右側後輪間，被告所駕駛之車並無何擦撞或撞及痕跡，而被害人所騎乘之輕
        型機車則因連續輾壓而全損，據前開稽證，足認被告原行駛在鳳仁路上由東
        往西方向行駛至中山高速公路便道之交岔路口，即右轉中山高速公路便道口
        向北行駛，而被害人所騎乘輕型機車因撞及後所留之散落物與機車刮痕起點
        ，均在路口中之斑馬線旁，及被告所駕駛之車並無何撞擊痕跡，僅殘留有被
        害人衣物纖維，顯見被害人當時已沿前開交岔路口上之斑馬線行至路口中，
        見被告所駕駛之車右轉過來，即停止在該路口中，豈料被告竟未注意前方被
        害人停在斑馬線上，而未讓之先行，即逕行右轉，復未繞過被害人，而以右
        側車頭與車身空缺間之腳架處勾住被害人，始將被害人連人代機車一同捲入
        車底，肇致本件車禍事故。是被告前開辯詞，顯係卸責之詞，並不足採。再
        者，被害人因本件車禍而死亡，業據台灣高雄地方法院檢察署檢察官督同檢
        驗員相驗屬實，並製有勘驗筆錄、相驗屍體證明書、驗斷書各一份在卷可憑
        。
  （二）按汽車行駛時，駕駛人應注意車前狀況，並隨時採取必要之安全措施；且車
        輛行駛至交岔路口，轉彎車應讓直行車先行，道路交通安全規則第九十四條
        第三項、第一百零二條第六款分別定有明文；並依該法條文意所示，汽車駕
        駛人於欲變換其行車動線前，應隨時注意其車旁及前後其他車輛之行進狀況
        ，並視狀況減速慢行，俾能隨時採取必要之安全措施，以避免與他車發生碰
        撞而致使他車駕駛人生不測之損害。被告依法駕車自應知之甚明，且本件被
        告既已駕車直行相當距離後始向右轉彎而變換其行車動線，依法即負有上開
        注意義務，而依當時天之候晴晴朗，有晨間日光，路面乾燥、無缺陷，亦無
        障礙物，且視距良好等情，有前開事故調查報告表載述明確，按當時情形及
        被告之智識、能力及經驗等並無不能注意之情事，茲竟未注意及在其前方右
        側之被害人所騎乘之機車欲直行通過，而未讓直行之被害人先行通過，而將
        停在路口中之被害人捲入車底，致生本件車禍，其有過失至明。而本件車禍
        事故經送請鑑定，亦為相同之認定，此有台灣省高屏澎區車輛行車事故鑑定
        委員會於九十年一月十九日，以高屏澎鑑字第九○○一二四號函檢附之鑑定
        意見書一分在卷可參，又被害人因被告之過失行為當場傷重死亡，則被告之
        過失行為與被害人之死亡間，顯具有相當因果關係。綜前所述，本件事證明
        確，被告犯行洵堪認定。
二、核被告甲○○所為，係犯刑法第二百七十六條第二項之業務過失致人於死罪。又
    被告前於八十四年間，因犯公共危險罪，經台灣台南地方法院判處有期徒刑一年
    二月，復分別經台灣高等法院台南分院及最高法院駁回上訴及駁回再審確定，於
    八十五年十二月四日確定，嗣經八十六年四月二十二日送監執行，並於八十七年
    六月二十一日執行完畢，此有台灣高等法院被告全國前案紀錄表一份附卷可憑，
    被告於有期徒刑執行完畢後五年內，再犯本件有期徒刑以上之罪，應論以累犯，
    並依法加重其刑。再被告於犯罪後，主動報警，復於處理員警到場後即自承為肇
    事者，並接受裁判，證人即處理員警洪嘉文在庭陳述明確，經核與刑法第六十二
    條前段自首之規定相符，依法應減輕其刑，並依法先加後減之。爰審酌被告未注
    意車前狀況，致未採取必要之安全措施，及轉彎車未讓直行車先行之重大過失程
    度、被害人因本件車禍事故傷重慘死之嚴重結果，及被告國中肄業之智識程度，
    犯罪後已與被害人家屬達成和解，賠償損害，有高雄縣仁武鄉調解委員會調解書
    一紙在卷可稽，犯後在庭態度尚佳可參之態度等一切情狀，量處如主文所示之刑
    ，以示懲儆。
據上論斷，應依刑事訴訟法第二百九十九條第一項前段，刑法第二百七十六條第二項
、第六十二條前段、第四十七條，罰金罰鍰提高標準條例第一條前段，判決如主文。
中      華      民      國    九十      年      三      月      一      日
                              臺灣高雄地方法院交通法庭
                                  法  官   程克琳
右正本證明與原本無異。
如不服本判決，應於判決送達後十日內，向本院提出上訴狀。
                                  書記官    梁瑜玲
中      華      民      國    九十      年      三      月      一      日
【附錄本件論罪科刑法條】
刑法第二百七十六條第二項︰
從事業務之人，因業務上之過失犯前項之罪者，處五年以下有期徒刑或拘役得併科三
仟元（現已提高十倍為三萬元）以下罰金。


司法院資訊處製作；財團法人民間司法改革基金會備份。
